# 企业会计准则解释 16 号

提问人：zixun2022 时间：2022-12-13 19:44:04
陈老师您好！
1 、关于发行方分类为权益工具的金融工具相关股利的所得税影响的会计处理，
对于所分配的利润来源于以前产生损益的交易或事项，该股利的所得税影响应当计入当期损益（以应归属于该金融工具的金额为限）；对于所分配的利润来源于以前确认在所有者权益中的交易或事项，该股利的所得税影响应当计入所有者权益项目。这段话不是很理解，陈老师您可以分别举例（两种情况）说明下吗！

回答人：chenyiwei
以下是前段时间发布的征求意见稿中对该项内容的背景说明，可参考：
1.相关背景。
2017 年 12 月，国际会计准则理事会针对企业确认支付股利负债时应确认股利的所得税影响，通过年度改进项目对《国际会计准则第 12 号——所得税》作出了修订，修订的核心内容为，股利支出的所得税影响与产生可供分配利润的交易或事项更直接相关，因此应当采用与这些交易或事项的确认方式一致的原则确认为当期损益或权益。近年来，国内部分企业发行永续债等金融工具，部分永续债按照金融工具准则相关规定分类为权益工具；但按照现行税收政策相关规定（如财政部、税务总局公告 2019 年第 64 号《关于永续债企业所得税政策问题的公告》），发行方在会计上分类为权益工具的永续债的利息支出，在满足条件的情况下，可以在企业所得税税前扣除。对于上述发行方分类为权益工具的金融工具相关股利的所得税影响计入损益还是权益，在实务中做法不一致，有关监管单位、企业、会计师事务所等普遍反映需要给予相关会计处理指导。为满足国内实务需要，同时与国际财务报告准则保持持续趋同，我们对该项业务的会计处理进一步完善规范。
2.解释的主要内容。
《解释第 16 号》明确了企业在确认某项交易或事项的当期所得税和递延所得税影响时，应当采用与该交易或事项的会计处理一致的方式，将相关所得税影响分别计入当期损益或所有者权益。对于发行方按照《企业会计准则第 37 号——金融工具列报》等规定分类为权益工具的金融工具（如分类为权益工具的永续债等），相关股利支出按照税法规定在企业所得税税前扣除的，企业应当在确认应付股利时，按照上述原则确认与股利相关的所得税影响，分别计入损益或所有者权益项目。同时，在新旧衔接和生效日期方面，考虑到实务需要，《解释第 16 号》明确了对于 2022 年 1 月 1 日至本解释施行日新增的本解释规定的上述交易，企业应当按照本解释的规定进行调整；对于 2022 年 1 月 1 日之前发生且在 2022 年 1 月 1 日尚未完成的上述交易，涉及所得税影响且未按照以上规定进行处理的，企业应当进行追溯调整；本解释内容自公布之日起施行。

提问人：一云 时间：2022-12-18 12:07:49
老师：能例举 2 个分别计入当期损益和权益工具的会计处理分录吗？谢谢

回答人：chenyiwei
实务中多数是计入损益了，作为权益*易直接计入未分配利润的情况本来就不多见。